臺灣基隆地方法院民事判決
111年度訴字第4號
原      告  蔡美華  
            徐喬湳  
共      同
訴訟代理人  陳冠宇律師
被      告  彭麗茹  

上列當事人間請求返還投資款事件，本院於民國111年5月31日言
詞辯論終結，判決如下：
    主  文
被告應給付原告蔡美華、徐喬湳各新臺幣(下同)32萬4,666元，
及其中30萬元自109年12月31日起至清償日止，按年息2.5%計算
之利息。
訴訟費用7,050元由被告負擔。
本判決各得假執行。但被告如以32萬4,666元、32萬4,666元分別
為原告蔡美華、徐喬湳預供擔保，各得免為假執行。
　　事實及理由
一、原告起訴主張：兩造為朋友關係，107年12月間被告向原告
    稱有投資機會，每投資10萬元可獲利息報酬2萬元，本息最
    快於108年5月30日、最慢於同年6月30日即可給付，原告乃
    各交付被告50萬元。嗣於108年6月30日被告向原告稱投資失
    利，僅於108年7月8日、9日及同年8月30日分別給付原告蔡
    美華10萬元、原告徐喬湳10萬元，即未再給付。經原告一再
    催討，被告乃於109年1月15日向原告承諾，原告亦同意其分
    期返還原告各50萬元，加計年息2.5%計算之利息2萬5,000元
    ，即109年6月30日返還原告各20萬元、同年12月30日返還原
    告各30萬元及利息2萬5,000元。詎被告卻未依協議返還，遲
    至109年8月底僅返還原告各20萬0,334元等語，故請求法院
    判決如文第1項所示。
二、被告答辯：原告交付被告之金錢是投資款，被告已於108年6
    月向原告告知投資失利，被告於投資失利已竭盡所有給付原
    告各30萬元。沒錯，一開始是2020年1月15日協議的，後來
    因被告母親生病，被告於2020年12月30日告知原告只能慢慢
    歸還本金20萬元。又原告前已對被告提起訴訟即本院110年
    訴字第54號民事事件，今再次提起本件訴訟已違反一事不再
    理原則等語，並為答辯聲明：原告之訴駁回，訴訟費用由原
    告負擔。
三、本院判斷：
　㈠按原告起訴其訴訟標的為確定判決之效力所及者，法院應以
    裁定駁回之，民事訴訟法第249條第1項第7款定有明文，此
    即為訴訟法上所謂一事不再理之原則。惟所謂同一事件，必
    同一當事人就同一法律關係 (訴訟標的) 而為同一之請求，
    若此三者有一不同，則非同一事件，即不受確定判決之拘束
　　(最高法院82年度台上字第1612號、86年度台抗字第310號裁
    判意旨參照)。又所謂訴訟標的，係指為確定私權所主張或
    不認之法律關係，欲法院對之加以裁判者而言；至法律關係
    ，乃法律所定為權利主體之人，對於人或物所生之權利義務
    關係。
　㈡被告雖抗辯原告前已向被告起訴請求給付，原告復提起本件
    訴訟，係違反一事不再理原則等語。惟查，原告前案係基於
    借款請求權，請求被告返還借款，經本院以110年度訴字第5
    4號審理後，以原告未能證明兩造間有消費借貸契約存在而
    駁回原告之訴並告確定，而本件原告係基於兩造間於110年1
    月15日之協議而為請求，兩者訴訟標的並不相同，揆諸上開
    說明，本件自不在民事訴訟法禁止重訴之列，被告抗辯尚非
    有據。
　㈢次按稱和解者，謂當事人約定，互相讓步，以終止爭執或防
    止爭執發生之契約；又和解有使當事人所拋棄之權利消滅及
    使當事人取得和解契約所訂明權利之效力，民法第736 條、
    第737條分別定有明文。又民法上所稱之和解，如當事人係
    以他種法律關係或以單純無因性之債務約束等由，替代原有
    之法律關係而成立者，乃創設性之和解；倘以原來而明確之
    法律關係為基礎而成立者，則屬認定性之和解。該以原來明
    確之法律關係為基礎而成立之認定性和解，因僅有認定效力
    ，債權人固非不得依原來之法律關係，訴請債務人為給付，
    祇法院不得為與和解結果相反之認定而已；惟苟係以他種法
    律關係或單純無因性之債務約束等由，替代原有之法律關係
    而成立之創設性和解，即無容再依原來明確之法律關係，請
    求債務人為給付之餘地（最高法院99年度台上字第2195號判
    決意旨、88年度台上字第143號判決意旨參照）。　
　㈣經查，被告於言詞辯論期日承認其與原告間之即時通訊LINE
    對話中向原告表示「兩位本金自己承擔，賠負會賠完」之意
    思是「當時承諾30萬元會向原告賠完」(詳本院111年月28日
    言詞辯論筆錄)，亦承認有於110年1月15日與原告協議「109
    年本金50萬。年息2.5%。6月30日20萬。12月30日計30萬加2
    5000元」(下稱系爭協議內容)，並將系爭協議內容載錄於兩
    造群組中之記事本(詳本院111年5月31日言詞辯論筆錄)，嗣
    原告再以截圖回傳予被告表示同意，據此應認雙方就兩造間
    107年12月、108年1月間所為之投資，已清算其數額為本金5
    0萬元加計2萬5,000元，並合意約定被告應分期返還等情，
    質言之，兩造有以系爭協議內容之法律關係替代原有法律關
    係之意，是系爭協議內容當屬創設性和解契約。又此等創設
    性和解契約，依法有使當事人所拋棄之權利消滅，並使當事
    人取得和解契約所訂明權利之效力，是除兩造於系爭協議內
    容成立時，有其他具體情形以致系爭協議內容有無效、不成
    立、得撤銷等情，否則原告依據系爭協議內容，依法已取得
    對被告之債權，而被告亦應依此有效成立之系爭協議內容，
    向原告為給付。然而，被告僅給付原告各20萬0,334元，依
    此，原告本於系爭協議內容，主張被告應給付原告各32萬4,
    666元及其中30萬元自109年12月31日起至清償日止，按年息
    2.5%計之利息，為有理由，應予准許。
　㈤本件事證已臻明確，兩造其餘攻擊防禦方法及所提出之證據
    資料，經審酌核與本件判決結果無影響，爰不另予一一論列
    ，併此敘明。
　㈥本判決原告蔡美華、徐喬湳勝訴部分，所命被告給付之金額
    均未逾50萬元，依民事訴訟法第389條第1項第5款規定，應
    依職權宣告假執行，併依職權宣告被告如預供相當之擔保，
    得各免為假執行。
　㈦本件第一審裁判費7,050元，此外別無其他費用之支出，爰依
    職權確定本件訴訟費用額為7,050元，應由敗訴之被告負擔
    。　
　㈧訴訟費用負擔依據：民事訴訟法第78條。
中　　華　　民　　國　　111 　年　　6 　　月　　14　　日
                  民事庭法　官　林淑鳳　　　　　
以上正本係照原本作成。
如對本判決上訴，須於判決送達後20日內向本院提出上訴狀。如
委任律師提起上訴者，應一併繳納上訴審裁判費。
中　　華　　民　　國　　111 　年　　6 　　月　　14　　日
                        書記官　張景欣